【裁判字號】    95,交聲,131
【裁判日期】    951107
【裁判案由】    違反道路交通管理處罰條例聲明異議
【裁判全文】
臺灣新竹地方法院交通事件裁定     95年度交聲字第131號
移送機關即  交通部公路總局新竹區監理所新竹市監理站
原處分機關
異  議  人  乙○○
上列受處分人因違反道路交通管理處罰條例案件，對於交通部公
路總局新竹區監理所新竹市監理站於民國95年4月10日所為之竹
監新四字第裁51-E00000000號違反道路交通管理事件裁決，聲明
異議，本院裁定如下：
    主    文
原處分撤銷。
乙○○不罰。
    理    由
一、原處分機關處分意旨略以：異議人即受處分人於民國94年12
    月5日下午駕駛車牌號碼LW-8606號自用小客車，沿新竹市○
    ○路○段由南向北方向行駛，於同日下午3時25分，行經中華
    路3段、林森路口時，與同向由甲○○所騎乘車號HLF-763號
    重型機車發生擦撞，甲○○因此人車倒地，受有頭部外傷併
    左腰挫傷之傷害，惟異議人未停車竟繼續行駛，而有汽車駕
    駛人駕駛汽車肇事致人受傷逃逸之違規，經原舉發機關新竹
    市警察局交通隊依法舉發，惟異議人不服，嗣經原處分機關
    以修正前道路交通管理處罰條例第62條第1項，裁處受處分
    人吊銷駕駛執照，終身禁考。
二、聲明異議意旨略以：異議人當日因天氣寒冷又下雨，緊閉車
    窗，不知有與人發生碰撞，異議人繼續駕駛之行為，不該當
    修正前道路交通管理處罰條例第62條第1項，且異議人事後
    知悉發生車禍，立即與被害人甲○○達成和解，並獲得被害
    人甲○○之諒解。異議人既不知有與甲○○發生擦撞，自無
    任何違規行為可言，爰依法聲明異議，請求撤銷原處分。
三、按犯罪事實應依證據認定之，無證據不得認定犯罪事實；又
    不能證明被告犯罪者，應諭知無罪之判決，刑事訴訟法第15
    4條第2項、第301條第1項分別定有明文，上開刑事訴訟法之
    規定，於交通異議案件亦有其適用。次按汽車駕駛人，駕駛
    汽車肇事致人受傷或死亡，應即採取救護或其他必要措施，
    並向警察機關報告，不得駛離；違者吊扣其駕照三個月至六
    個月；逃逸者吊銷駕駛執照，修正前道路交通管理處罰條例
    第62條第1項固有明文，然此項規定乃以駕駛人具備「知悉
    」駕車肇事致人受傷或死亡而逃逸之主觀要件，始足成立，
    倘駕駛人根本未查覺肇事，自不能以該規定論處。
四、經查：
(一)、異議人確有於94年12月5日下午駕駛車牌號碼LW-8606號自用
    小客車，沿新竹市○○路○段由南向北方向行駛，於同日下
    午3時25分，行經中華路3段、林森路口時，與同向由被害人
    甲○○所騎乘車號HLF-763號重型機車發生擦撞，被害人甲
    ○○因此人車倒地，受有頭部外傷併左腰挫傷之傷害，異議
    人未停車而繼續行駛等事實，為異議人所不爭執，並據證人
    即被害人甲○○到庭證述屬實，且經本院依職權調閱新竹地
    方法院檢察署95年度偵字第855號偵查卷宗（下稱95年度偵
    字第855號偵查卷），有該卷卷附之國泰綜合醫院乙種診斷
    證明書、道路交通事故現場圖、道路交通事故現場調查報告
    表(一)、(二)、道路交通事故現照片12張等在卷可參，應堪認屬
    實。
(二)、惟證人即被害人甲○○於本院同時證稱：因為當時有滑行一
    段路，異議人是否有看到，並不知道等語，況被害人甲○○
    亦自承發生擦撞當時，其倒地後眼鏡掉落等情，足見被害人
    甲○○確無法確認異議人主觀上是否知悉肇事而逃逸；再者
    由異議人所駕駛車輛之車身擦痕照片觀之（95年度偵字第
    855 號卷第21頁），車身擦痕尚淺，顯然撞擊力道並非強勁
    ，從而異議人辯稱伊於肇事當時不知有發生車禍等語，尚與
    常情無違。異議人復因本件交通事故經警移送肇事逃逸罪嫌
    部分，亦經臺灣新竹地方法院檢察署檢察官以事證不足以證
    明異議人於肇事時主觀上已認知肇事，而以95年度偵字第85
    5號為不起訴處分確定，有該不起訴處分乙份附卷可佐，益
    徵異議人所辯並非無據。
(三)、綜上所述，本件既無積極證據足以證明異議人於肇事時確實
    已知悉車禍事故之發生，自無從以修正前道路交通管理處罰
    條例第62條第1項之規定予以處罰，是原處分機關所為之處
    分尚有未洽，應予撤銷。本件異議為有理由，原處分應予撤
    銷，另諭知異議人不罰。
五、依道路交通管理處罰條例第20條前段，裁定如主文。
中    華    民    國     95    年    11    月     7    日
                  臺灣新竹地方法院交通法庭
                      法    官  林惠君
如不服本裁定，應於送達後5日內向本院提出抗告狀（須附繕本
）。
以上正本證明與原本無異。
                      書 記 官  黃旭淑
中    華    民    國     95    年    11    月     7    日


司法院資訊處製作；財團法人民間司法改革基金會備份。
